【裁判字號】    92,訴,1341
【裁判日期】    920630
【裁判案由】    毒品危害防制條例
【裁判全文】
臺灣板橋地方法院刑事判決                        九十二年度訴字第一三四一號
    公  訴  人  臺灣板橋地方法院檢察署檢察官
    被      告  乙○○
右列被告因毒品危害防制條例案件，經檢察官提起公訴（九十二年度偵字第三０一五
號），甲○判決如左：
    主  文
乙○○無罪。
    理  由
一、公訴意旨略以：被告乙○○明知海洛因與安非他命，業經公告列為毒品危害防制
    條例所管制之第一級與第二級毒品，因具成癮性、濫用性及對社會危害性，故不
    得製造、運輸、販賣、意圖販賣而持有、轉讓、施用或持有，仍基於販賣第一級
    毒品海洛因及第二級毒品安非他命供人施用之概括犯意，自民國九十一年六月起
    至九十二年一月二十二日止，連續在台北縣三重市○○街一三八巷五號一樓住處
    ，將其所先行購得之第一級毒品海洛因及第二級毒品安非他命，販賣給姓名年籍
    均不詳之綽號「阿裕」、「紅姐」、「建智」、「阿豪」、「狗鍊」、「小葉」
    、及「眼鏡」等人，嗣於九十二年一月二十二日二十一時許，為警持搜索票於上
    址查獲，並扣有第一級毒品海洛因一包（淨重○點四八公克、包裝重○點二三公
    克）、第二級毒品安非他命一包（毛重三點三公克、淨重二點九五公克）、海洛
    因殘渣袋二十四個、分裝袋二大包、安非他命吸食器二個、玻璃球三個、吸管一
    支及帳冊二本。因認被告涉犯毒品危害防制條例第四條第一項及第二項販賣第一
    級毒品及第二級毒品之罪嫌。
二、按犯罪事實，應依證據認定之，無證據不得推定其犯罪事實。又不能證明被告犯
    罪者，應諭知無罪之判決，刑事訴訟法第一百五十四條、第三百零一條第一項分
    別定有明文。又刑事訴訟法所謂認定犯罪事實之證據，係指足以認定被告確有犯
    罪行為之積極證據而言，該項證據自須適合於被告犯罪事實之認定，始得採為斷
    罪資料。如未能發現相當證據或證據不足以證明，自不能以推測或擬制之方法以
    為裁判之基礎。而在訴訟上用以證明事實之證據，須於通常一般之人均不致於有
    所懷疑，而得確信其為真實之程度者，始得據以為有罪之認定，倘其證明尚未達
    到此一程度，而有合理之懷疑性存在，致使無從為有罪之確信時，即應為無罪之
    判決。最高法院著有二十九年上字第三一五號、四十年台上字第八六號、七十
    六年台上字第四九八六號判例可資參照。
三、公訴人認被告涉有前開罪嫌，無非係以：本件訊據被告於警詢及偵查中供述提供
    毒品供他人施用等語，而被告所有經扣案之帳冊，除載有綽號「阿裕」、「紅姐
    」、「建智」、「阿豪」、「狗鍊」、「小葉」、及「眼鏡」等人及金額外，亦
    另以「軟」或「硬」（坊間有以之稱海洛因與安非他命）為不同之記載，並有「
    貨」及「現」各多少之標示，是該帳冊顯然並非被告所辯單純之金錢借貸記錄，
    並有扣案之第一級毒品海洛因一包、第二級毒品安非他命一包、海洛因殘渣袋二
    十四個、分裝袋二大包、安非他命吸食器二個、玻璃球三個及吸管一支可證，被
    告雖於嗣後翻異前詞然所辯顯然違背常情，不足採信為依據。經查：
    (1)被告固於警訊供承：記錄阿裕、紅姐、建智、阿豪、狗鍊、小葉、眼鏡等人之
      金額是我購買回毒品後，他們轉而向我購買，我照購買之價格轉賣等語。於檢
      察官初次偵查時則供稱：沒有賣，他們是向我借來吸，但錢還沒給，我向別人
      買，他們向我要去，當然要給我錢等語。惟其後檢察官再次訊問時則改稱：沒
      有說有轉讓，購買之毒品全是自己用，帳冊記錄是借錢之記錄，欠錢要去收錢
      等語，於甲○審理中亦否認自白之真實性。而所記錄之「阿裕、紅姐、建智、
      阿豪、狗鍊、小葉、眼鏡等人」並無年籍資料可供查證，復無其他佐證資料以
      資證明確實有其等人及渠等曾或正從事毒品交易，故難以被告曾在警、偵訊之
      自白遽採為被告不利之認定。
    (2)再查，被告帳冊雖有以「軟」或「硬」為不同之記載，並有「貨」及「現」各
      多少之標示，而坊間固或有「軟」或「硬」稱海洛因與安非他命，然無從以此
      推認所有「軟、硬」之記載即為海洛因、安非他命之記載，況犯罪事實應依證
      據認定之，不得以被告反證不成立或其辯解虛偽持為認定犯罪之論據（最高法
      院八十二年度台上字第二三八九號判決參照），縱被告之帳冊，並非單純之金
      錢借貸記錄，所辯難以憑信，然亦無從以此持為被告販賣海洛因、安非他命之
      證據。
    (3)復查，扣案之第一級毒品海洛因一包（淨重○點四八公克、包裝重○點二三公
      克）、第二級毒品安非他命一包（毛重三點三公克、淨重二點九五公克）、因
      數量均非鉅，且被告亦供稱其有施用第一、二級毒品情事，而其查獲當日所採
      尿液送鑑結果，確呈海洛因、安非他命陽性反應，此亦有台北市立療養院煙毒
      尿液檢驗報告一紙在卷可稽，是扣案之毒品，至多僅能作為被告有施用第一、
      二級毒品之補強證據，尚難進而推論其有販賣第一、二級毒品犯行。至扣案殘
      渣袋二十四個、分裝袋二大包、安非他命吸食器二個、玻璃球三個、吸管一支
      等物，乃亟普通且非專供販買毒品所用之物，是此亦不足採為認定被告犯罪事
      實之證據。此外，復查無其他積極之證據足以證明被告有上開公訴人所指之犯
      行，揆諸前揭法條及判例意旨，本件不能證明被告犯罪，自應諭知被告無罪之
      判決。
據上論斷，應依刑事訴訟法第三百零一條第一項判決如主文。
中      華      民      國    九十二    年      六      月     三十     日
                                  臺灣板橋地方法院刑事第四庭
                                      法  官    徐  子  涵
右正本證明與原本無異。
如不服本判決，應於判決送達後十日內向甲○提出上訴狀。
                                      書記官    彭  麗  紅
中      華      民      國      九十二      年    七    月      一      日


司法院資訊處製作；財團法人民間司法改革基金會備份。
